【裁判字號】    97,消債抗,40
【裁判日期】    970702
【裁判案由】    聲請更生程序
【裁判全文】
臺灣高雄地方法院民事裁定            97年度消債抗字第40號
抗  告  人  甲○○
上列抗告人因聲請更生事件，抗告人對於民國97年5 月19日本院
97年度審消債更字第258 號裁定提起抗告，本院裁定如下：
    主  文
抗告駁回。
抗告費用新台幣壹仟元由抗告人負擔。
    理  由
一、抗告意旨略以：抗告人因不能清償債務，於民國95年5 月31
    日，依中華民國銀行公會會員辦理消費金融案件無擔保債務
    協商機制，與聯邦商業銀行等6 家銀行達成協商，抗告人並
    簽立協議書1 份。惟嗣後因不可歸責於抗告人之事由，致抗
    告人履行上開協商內容顯有重大困難，抗告人爰依據消費者
    債務清理條例之規定聲請更生。詎原裁定以抗告人未與債權
    人合作金庫商業銀行及香港上海匯豐銀行完成協商為由，而
    駁回抗告人更生之聲請。惟抗告人前已與聯邦商業銀行等6
    家銀行達成協商，並簽立協議書1 份，如再聲請協商必遭退
    件，是原裁定駁回抗告人之聲請，容有違誤，爰依法提起抗
    告等語，並聲明：原裁定廢棄。
二、按債務人對於金融機構因消費借貸、自用住宅借款、信用卡
    或現金卡契約而負債務，在聲請更生或清算前，應提出債權
    人清冊，以書面向最大債權金融機構請求協商債務清償方案
    ，並表明共同協商之意旨。自債務人提出協商請求之翌日起
    逾30日不開始協商，或自開始協商之翌日起逾90日協商不成
    立，債務人得逕向法院聲請更生或清算，消費者債務清理條
    例第151 條第1 項、第153 條分別定有明文。又聲請更生或
    清算不合程式或不備其他要件者，法院應以裁定駁回之，但
    其情形可以補正者，法院應定期間先命補正，復為同條例第
    8 條所明定。
三、本件抗告人於95年5 月31日，已依中華民國銀行公會會員辦
    理消費金融案件無擔保債務協商機制，與聯邦商業銀行等6
    家銀行達成協商（不包含合作金庫商業銀行及香港上海匯豐
    銀行），抗告人並簽立協議書1 份等情，業據抗告人提出債
    權人清冊、協議書、無擔保債務還款計劃各1 份為證（原審
    卷第39至41頁），堪信為真實。而抗告人自承其尚有對合作
    金庫商業銀行及香港上海匯豐銀行負擔信用卡債務，且並未
    向合作金庫商業銀行及香港上海匯豐銀行申請協商等情，有
    抗告人提出之債權人清冊1 份在卷可憑（原審卷第13至16頁
    ），雖抗告人以前詞為辯，惟查，依據上揭消費者債務清理
    條例第151 條第1 項、第153 條等規定，債務人於向法院聲
    請更生或清算前，須先以書面向最大債權金融機構請求協商
    債務清償方案，並表明共同協商之意旨，此即所謂協商前置
    程序，即債務人須向所有債權銀行請求協商，如債務人提出
    協商請求之翌日起逾30日不開始協商，或自開始協商之翌日
    起逾90日協商不成立，債務人始得逕向法院聲請更生或清算
    ，是抗告人既未依上揭法條規定，向債權人合作金庫商業銀
    行及香港上海匯豐銀行請求協商，則其逕向本院聲請更生，
    自不合法。原裁定因而依據消費者債務清理條例第8 條規定
    ，以抗告人聲請更生不備要件，且無從補正為由，駁回抗告
    人更生之聲請，並無違誤。抗告意旨指摘原裁定不當，求予
    廢棄，為無理由，應駁回其抗告。
四、據上論結，本件抗告為無理由，依消費者債務清理條例第11
    條第2 項、第15條，民事訴訟法第495 條之1 第1 項、第44
    9 條第1 項、第95條、第78條，裁定如主文。
中    華    民    國      97    年    7    月    2    日
                   民事鳳山分庭審判長法  官  楊富強
                                     法  官  林意芳
                                     法  官  呂憲雄
以上正本證明與原本無異。
本裁定不得再抗告。
中    華    民    國      97    年    7    月    2    日
                                     書記官  李文廣


司法院資訊處製作；財團法人民間司法改革基金會備份。
